臺灣臺中地方法院交通事件裁定　　　　　　　　　　九十四年度交聲字第二七一號
　　原處分機關　交通部公路局台中區監理所豐原監理站
　　異議人即
　　受處分人　　嘉星通運有限公司
　　代表人　　　陳美琴
右列受處分人因違反道路交通管理處罰條例案件，對於交通部公路局台中區監理所豐
原監理站九十四年三月二十八日所為之裁決（豐監稽違字第６３─Ｚ0000000
0號裁決書），聲明異議，本院裁定如左：
    主  文
異議駁回。
    理  由
一、原處分機關略以：本案係國道公路警察局第三警察隊查獲受處分人嘉星通運有限
    公司所有之車號６３５─ＫＤ號聯結車，由陳龍柱駕駛，於九十三年十一月五日
    十時二十六分許，行經國道四號西向神岡出口處，因「允許無照（吊扣中）之陳
    龍柱駕駛６３５─ＫＤ車」違規，受處分人不服舉發提出申訴，本站遂於九十四
    年三月二十八日豐監稽違字第６３─Ｚ00000000號裁決書，裁處受處分
    人嘉星通運有限公司罰鍰新台幣六萬元，並吊扣汽車牌照三個月，逾期則依裁決
    書處罰主文規定裁處，於法並無不合等語。
二、本件異議人即受處分人嘉星通運有限公司則以：本公司靠行司機陳龍柱先生於九
    十二年十一月二十一日，因酒後吊照至九十三年十一月二十日，陳龍柱先生於吊
    扣期間聽從公司規勸，配合相關處罰條例規定於初期並未觸法再開車。但吊扣期
    間將至，陳龍柱先生卻因經濟上的壓力觸法開車，且於九十三年十一月五日遭舉
    發二十一條第一項第七款，與本公司所陳述紅單單號Ｚ00000000號併單
    ；本公司於九十三年十月八日於駕駛人管理系統查詢陳龍柱先生之駕照吊扣剩餘
    天數及吊扣到期日，並且告知陳龍柱先生扣照期間將至，千萬別觸法開車，否則
    其駕照將會遭吊銷，並且連累本公司，但陳龍柱先生個人仍不敵經濟上的壓力而
    私下開車遭舉發。本公司所聲明的重點是：本公司已善盡管理責任，並在開單前
    不到一個月的時間至監理單位與數據公司合作所設之駕駛人管理系統查詢陳龍柱
    之駕照資料，並在得知其吊扣天數剩餘不多的情況下立即告訴陳先生其嚴重性，
    但陳龍住所開的車輛實屬靠行車輛，本公司雖已做到口頭禁止與規勸，但並無法
    限制其行動，且車輛屬駕駛人所購買之車輛，其購買當時也與賣方訂立買賣契約
    書，本公司僅屬靠行公司，並無侵占之權利而強制將其車輛牽回。因靠行公司個
    案特殊，並無法像其他客運公司，查獲其所僱用司機駕照異常，便立即停止僱用
    ；而當初交通部公路總局及工會代表也是為因應此項罰責，保障靠行公司之權益
    ，經商討後修定法規，而設立駕駛人管理系統。且根據道路交通管理處罰條例第
    二十一條第一項條款後面附註：「汽車所有人如已善盡查證駕駛人駕駛執照資格
    之注意或縱加以相當之注意而仍不免發生違規者，汽車所有人不受本條之處罰。
    」因此，本公司已善盡管理責任，且遭開無照駕駛純屬陳龍柱先生之個人行為，
    而本公司卻需併單連帶處分，對此，本公司實感不平，因而對此具狀提出聲明異
    議，並附上九十三年十月八日於公路監理加值服務系統之駕駛人管理系統所查詢
    之陳龍柱先生駕照異常之紀錄檔，以玆證明，爰聲明異議云云。
三、按汽車駕駛人，於駕駛執照吊扣期間駕駛大客車、聯結車者，汽車所有人及駕駛
    人各處新臺幣四萬元以上八萬元以下罰鍰，並吊扣牌照三個月，道路交通管理處
    罰條例第二十一條之一第一項第七款定有明文。復依違反道路交通管理事件統一
    裁罰標準表規定，違反道路交通管理處罰條例第二十一條之一第一項第七款者，
    汽車所有人及駕駛人各處罰鍰新臺幣六萬元整，汽車所有人並吊扣牌照三個月。
四、經查：本件受處分人嘉星通運有限公司登記所有之車號６３５─ＫＤ號聯結車，
    由陳龍柱駕駛，於九十三年十一月五日十時二十六分許，行經國道四號西向神岡
    出口處，為國道公路警察局第三警察隊查獲因「允許無照（吊扣中）之陳龍柱駕
    駛６３５─ＫＤ車」違規，並掣開公警局交字第Ｚ00000000號舉發違反
    道路交通管理事件通知單舉發等情，此為異議人所是認，並有經駕駛陳龍柱簽收
    之舉發違反道路交通管理事件通知單影本一紙在卷可稽。雖異議人辯稱：司機陳
    龍柱僅是在受處分人公司靠行，受處分人已善盡管理責任，並在開單前不到一個
    月的時間至監理單位與數據公司合作所設之駕駛人管理系統查詢陳龍柱之駕照資
    料，並在得知其吊扣天數剩餘不多的情況下立即告訴陳先生其嚴重性，已善盡汽
    車所有人之注意義務，應以免罰云云。惟受處分人既為車號６３５─ＫＤ號聯結
    車之登記名義所有人，且已明知駕駛陳龍住其駕照吊扣中，卻僅口頭提點駕駛陳
    龍柱不得駕車，並未有實際履行具體之督察義務，尚不足證明該公司已善盡汽車
    所有人管理之責。從而，原處分機關據以援引上開規定，裁處受處分人罰鍰新台
    幣六萬元整並吊扣牌照三個月，並無不當。本件異議為無理由，應予駁回。
五、據上論斷，應依道路交通管理處罰條例第八十七條第二項、道路交通案件處理辦
    法第十九條，裁定如主文。
中      華      民      國    九十四    年      五      月      五      日
                                        臺灣臺中地方法院交通法庭
                                            法  官  王  靜  秋
右正本證明與原本無異。
如不服本裁定應於送達後五日內向本院提出抗告狀。
                                            書記官
中      華      民      國    九十四    年    五        月    五      日
